最　高　行　政　法　院　裁　定　　　　　　　　　　九十一年度裁字第七二八號
　　抗　告　人　乙○○
　　　　　　　　甲○○
　　　　　　　　丙○○
　　　　　　　　戊○○
　　　　　　　　辛○○
　　　　　　　　庚○○
　　　　　　　　丁○○
　　共同訴訟代理人
　　　　　　　　己○○
右抗告人因與相對人嘉義縣朴子地政事務所間土地鑑界事件，對於中華民國九十年五
月十四日高雄高等行政法院九十年度訴字第一五九號裁定提起抗告，本院裁定如左︰
　　主  文
抗告駁回。
抗告訴訟費用由抗告人負擔。
　　理  由
一、本件抗告意旨略謂：地政機關之鑑定結果莫不經法院全然採信，定土地管領範圍
    ，所有權、占有因此而有得喪變更，該鑑定行為直接對外發生法律效果，自屬行
    政處分。前行政法院五十一年判字第八九號判例未查法官斷案無一不依鑑定結果
    定土地之四至，決斷有無越界，越界幾何，鑑定結果足生損害人民權益之情形，
    空言法官有權取捨，認鑑定非行政處分，並不可採。原裁定據以認鑑定為事實行
    為，使權利受損而無救濟之途，且以為鑑定縱屬行政處分，申請被拒絕，應提起
    課予義務訴訟，忽視抗告人提起撤銷訴訟亦可達其目的，逕認抗告人之起訴不合
    法，又不命補正，而駁回抗告人之起訴，顯有違誤等語。
二、查原裁定係以：按行政訴訟法第四條第一項規定：人民因中央或地方機關之違法
    行政處分，認為損害其權利或法律上之利益，經依訴願法提起訴願而不服其決定
    者，得向高等行政法院提起撤銷訴訟。此所謂行政處分，依訴願法第三條第一項
    規定，指中央或地方機關就公法上具體事件所為之決定或其他公權力措施而對外
    直接發生法律效果之單方行政行為而言。又「人民相互間因土地界址發生糾紛，
    乃不動產所有權之爭執，係屬民事訴訟範圍。本件被告官署就原告與曹某之土地
    界址歷次所為之測丈鑑定結果如何，究竟是否可資依據，該受理民事訴訟之法院
    有權斟酌取捨，核與中央或地方官署本於行政權力所為之違法或不當處分致損害
    人民權益之情形，顯有不同，自不容視被告官署此項測丈鑑定行為為行政處分而
    對之提起訴願。」有前行政法院五十一年度判字第八九號判例可資參照。故地政
    事務所所為之鑑界測量，性質上為鑑定行為，於完成鑑定後僅是將鑑定結果分送
    有關機關及當事人，該鑑定行為本身並未對外直接發生法律效果，即非行政處分
    。其就人民鑑界之申請予以否准，是對於請求為事實行為為拒絕之答復，在目前
    行政訴訟法已有一般給付訴訟（行政訴訟法第八條第一項）之規定下，自應認該
    否准鑑界之答復並非行政處分，即非可提起撤銷訴訟或課以義務訴訟以為救濟。
    本件抗告人原委由己○○、石芳玲、紀復儀律師向相對人申請就坐落嘉義縣布袋
    鎮○○段八一地號與同段七七地號土地為界址複丈，為相對人所否准，抗告人不
    服，向嘉義縣政府提起訴願，經嘉義縣政府以相對人否准申請之函復對象顯有瑕
    疵而撤銷原處分。相對人之後於八十九年四月五日以八十九朴地二字第一七七二
    號函否准抗告人鑑界之申請，係就抗告人申請為事實行為，為否准之通知，依前
    揭說明，非行政處分。又依前引行政訴訟法第四條及訴願法第一條規定，即不得
    對之提起訴願及撤銷訴訟。抗告人不服，向嘉義縣政府提起訴願，訴願決定從實
    體上予以駁回，理由雖有未洽，惟結論尚無二致，仍應予維持。抗告人起訴為不
    備起訴要件，並非合法等情，因而駁回抗告人之起訴，經核並無違誤。
三、查抗告人申請相對人鑑定上述二地號土地間之界址，如予以鑑定，結果固應發給
    土地複丈成果圖，無非鑑定人員表示土地界址所在之專業上意見，供為參據而已
    ，必經司法機關採為裁判依據，如據以確定經界，判命拆除越界建築，或行政機
    關採為行政處分之依據，如據以更正土地登記，更正地籍測量結果公告，始生依
    鑑定內容變動之法律上效果。換言之，鑑定行為本身並不直接對外發生法律上效
    果，其法律上效果之發生，實由於司法裁判或另為之行政處分而然，其不服鑑定
    結果者，惟對於該司法案件或另為之行政處分為救濟，請求重行鑑定，究難認鑑
    定行為本身直接對外發生法律上效果而為行政處分，原裁定認屬事實行為，以抗
    告人對於相對人拒絕再鑑界之表示欲行救濟，應循給付訴訟，其提起撤銷訴訟，
    於法不合，遂諭知駁回抗告人之起訴，尚無不合。至於原裁定說明申請為行政處
    分被拒絕，僅得提起課予義務訴訟，若提起撤銷訴訟為不合法云云，與本案之判
    斷無關，不必論究。抗告難認有理由，應予駁回。
四、依行政訴訟法第二百七十二條、第一百零四條、民事訴訟法第四百九十二條第一
    項、第九十五條、第七十八條，裁定如主文。
中　　華　　民　　國　　九十一　　　年　　　七　　　　月　　二十六　　　日
                    最 高 行 政 法 院  第 一 庭
                                審 判 長 法  官　　　黃　綠　星
                                         法  官      黃　合　文
                                         法  官　　　蔡　進　田
                                         法  官　　　黃　璽　君
                                         法  官　　　廖　宏　明
右  正  本  證  明  與  原  本  無  異
　　　　　　　　　　　　　　　　　　　　 法院書記官　邱  彰  德
中　　華　　民　　國　　九十一　　　年　　　七　　　　月　　二十六　　　日
